【裁判字號】    99,易,119
【裁判日期】    990430
【裁判案由】    詐欺
【裁判全文】
臺灣臺北地方法院刑事判決               99年度易字第119號
公  訴  人  臺灣臺北地方法院檢察署檢察官
被      告  甲○○
上列被告因詐欺案件，經檢察官聲請簡易判決處刑（98年度偵字
第26155 號）及移送併辦（臺灣臺北地方法院檢察署99年度偵字
第2683號、臺灣臺中地方法院檢察署98年度偵字第29362 號、臺
灣桃園98年度偵字第23780 號），本院認不宜以簡易判決處刑，
改依通常程序審理，判決如下：
    主  文
甲○○幫助犯詐欺取財罪，處有期徒刑月，如易科罰金，以新
臺幣壹仟元折算壹日。
    事  實
一、甲○○知悉申請開設金融帳戶並無特殊限制，一般人無故取
    得他人金融帳戶使用之行徑常與財產犯罪之需要密切相關，
    且可預見將自己金融帳戶之存摺、提款卡、密碼提供他人使
    用，可能因此幫助犯罪集團詐騙他人款項作為匯款之用，藉
    以逃避偵察機關追查，但仍基於縱有人持以犯詐欺犯罪，亦
    不違反其本意之幫助詐欺取財之不確定故意，於民國98年8
    月25日前某日，將其所有國泰世華商業銀行（下稱國泰世華
    銀行）台北分行帳號000000000000號帳戶之存摺、提款卡及
    密碼，提供予姓名年籍均不詳之詐欺集團成員。嗣該詐騙集
    團成員即基於意圖為自己不法所有之犯意為下列行為：
（一）於98年8 月25日前某時，在雅虎奇摩拍賣網站，以yami.0
      22314@yahoo.com.tw帳號刊登訊息，佯稱販售廠牌SonyEr
      icsson型號W995手機之訊息，致丙○○陷於錯誤，上網得
      標，並於98年8 月25日晚上8 時36分許，依指示匯款新臺
      幣（下同）7,000 元至甲○○所有之上開國泰世華銀行台
      北分行帳戶內。
（二）於98年8 月25日前某時，在上開雅虎奇摩拍賣網站，以mu
      chkiller@yahoo.com.tw 帳號刊登訊息，佯稱販售廠牌Ca
      non 型號500d數位相機含鏡頭EF-S18-SSIS 及附8G記憶卡
      之訊息致乙○○陷於錯誤，上網得標，並於98年8 月25日
      晚上9 時9 分許，依指示匯款1 萬5000元至甲○○所有之
      上開帳戶內。
（三）於98年8 月25日前某時，在不詳地點以其所有之電腦及網
      路連線設備，連線至露天拍賣網站，以lightee 之帳號名
      稱刊登訊息，佯稱販售廠牌SonyEricsson型號W995手機之
      訊息，致丁○○陷於錯誤，上網得標，並於98年8 月26日
      凌晨0 時48分許，匯款6 千元至甲○○提供之上開帳戶內
      。
二、案經丙○○訴由臺北市政府警察局松山分局報告臺灣台北地
    方法院檢察署檢察官偵查後聲請簡易判決處刑，及乙○○、
    訴由臺中市警察局第一分局報告臺灣臺中地方法院檢察署檢
    察官、丁○○訴由桃園縣政府警察局平鎮分局報告臺灣桃園
    地方法院檢察署檢察官分別偵查後移送併辦，而經本院裁定
    改依通常程序審理。
    理  由
壹、證據能力部分
    按被告以外之人於審判外之言詞或書面陳述，除法律有規定
    者外，不得作為證據；又被告以外之人於審判外之陳述，雖
    不符合刑事訴訟法第159 條之1 至第159 條之4 之規定，但
    經當事人於審判程序同意作為證據，法院審酌該言詞陳述或
    書面陳述作成時之情況，認為適當者，亦得為證據；又當事
    人、代理人或辯護人於法院調查證據時，知有同法第159 條
    第1 項不得為證據之情形，而未於言詞辯論終結前聲明異議
    者，視為有前項之同意，刑事訴訟法第159 條第1 項及第15
    9 條之5 分別定有明文。查本判決下列所引用據以認定犯罪
    事實之證據，部分屬於傳聞證據，惟因檢察官、被告於本院
    準備程序及審判期日中均未予爭執，且迄至言詞辯論終結前
    亦未再聲明異議，本院審酌上開證據資料製作時之情況，尚
    無違法不當及證明力明顯過低之瑕疵，認為以之作為證據應
    屬適當，依刑事訴訟法第159 條之5 之規定，自得作為證據
    ，合先敘明。
貳、實體部分
一、訊據被告甲○○固不否認上開國泰世華銀行台北分行帳戶確
    實為伊所申請開立，惟矢口否認有何幫助詐欺犯行，於偵查
    中先辯稱：伊因擔心忘記該帳戶密碼而將密碼寫在存摺本內
    上，於98年8 月底搬家時，發現遺失該帳戶之存摺、金融卡
    ，即前往銀行辦理補發，才知悉已遭列為警示帳戶，伊有7
    、8 本帳戶，搬家當時僅有遺失此國泰世華銀行之帳戶云云
    ；嗣於本院審理中改稱：伊沒有將密碼寫在存摺上，而係寫
    在一張紙上，跟提款卡放在一起，伊於搬家時，除該國泰世
    華之帳戶，另有郵局及其他銀行帳戶或提款卡亦一併遺失云
    云。經查：
（一）上開國泰世華銀行台北分行帳號000000000000號帳戶係被
      告所開設之事實，業據被告坦承不諱，且有國泰世華銀行
      臺北分行98年9 月17日（98）國世台北字第0009800180號
      函暨其檢附被告開戶資料各1 份（臺灣臺北地方法院檢察
      署98年度偵字第26155 號卷第9 至14頁）在卷可稽。而詐
      騙集團成員於上開所示時間，以前開所示之詐騙手法，致
      被害人丙○○、乙○○、丁○○均陷於錯誤，分別依指示
      將前揭所示金額轉帳至上開國泰世華銀行台北分行帳戶內
      ，旋即遭提領一空等情，業據被害人丙○○、乙○○、丁○○於警詢中指述綦詳（臺灣臺北地方法院檢察署98年度
      偵字第26155 號卷第6至8頁、臺灣臺北地方法院檢察署99
      年度偵字第2683號卷第5 至6 頁、臺灣桃園地方法院檢察
      署98年度偵字第23780 號卷第11至12頁），並有被告上開
      帳戶之交易明細資料（臺灣臺北地方法院檢察署98年度偵
      字第26155 號卷第10至11頁、本院卷第第31-1至31-3頁）
      、被害人丙○○提供之中國信託銀行自動櫃員機交易明細
      表（臺灣臺北地方法院檢察署98 年 度偵字第26155 號卷
      第8 之1 頁）、被害人乙○○提供之中國信託銀行提供之
      自動櫃員機交易明細表（臺灣臺北地方法院檢察署99年度
      偵字第2683號卷第12頁）、被害人丁○○提供之渣打銀行
      自動櫃員機交易明細表（臺灣桃園地方法院檢察署98年度
      偵字第23780 號卷第13頁）、內政部警政署反詐騙諮詢專
      線紀錄表3 份（臺灣臺北地方法院檢察署98年度偵字第
      26155 號卷第18至19頁、臺灣臺北地方法院檢察署99年度
      偵字第2683號卷第11至12頁、臺灣桃園地方法院檢察署98
      年度偵字第2378 0號卷第20至21頁）附卷可佐，堪認被告
      上開帳戶確已供詐騙集團使用，而使被害人丙○○、乙○○、丁○○遭詐欺將金錢匯進被告上開帳戶內。
（二）被告雖辯稱：該帳戶於98年8 月底伊搬家時遺失等語，惟
      就提款卡密碼究係書寫在存摺上或是另外寫在紙上；當時
      遺失之帳戶是否僅限於該國泰世華銀行台北分行帳戶乙節
      ，其供述前後不一，已如前述，是該辯解已屬有疑。而被
      告於審理中所稱：其郵局之帳戶亦在該次搬家中遺失云云
      ，嗣經本院函調中華郵政股份有限公司有關被告於之帳戶
      交易明細，經覆以：被告並未在本公司開立帳戶等情，又
      與被告之供述不同，足徵被告供詞非但反覆不一，且內容
      亦有所不實，難以採信。又被告於本院審理中曾當庭背誦
      該帳戶所使用之密碼為「123456」等語，有本院99年3 月
      3 日審判筆錄可證，該密碼乃以1 至6 之順序所成，容易
      記憶，且被告亦確實能清楚記得該密碼，應無再將該密碼
      另外紀錄於紙上之必要，益徵被告上開辯解不足採信。
（三）又被告前揭之國泰世華銀行台北分行帳戶，於97年5 月15
      日僅餘15元，爾後迄98年8 月24日（即證人被害人丙○○
      、乙○○匯款之日）前，亦全無任何交易往來紀錄等情，
      有該帳戶交易明細資料（臺灣臺北地方法院檢察署98年度
      偵字第26 15 5 號第10至11頁、本院卷第31-1至31-3頁）
      附卷足憑。觀諸上開帳戶之交易往來情形，足見被告於97
      年5 月後即鮮少使用上開帳戶，是被告於98年8 月間所遺
      失者並無他物，獨獨即為該帳戶餘額所剩無幾之帳戶，衡
      情實屬有疑。被告另辯稱：其於發現該帳戶遺失後，有至
      國泰世華銀行台北分行中港分行辦理掛失云云，此雖經當
      時為該分行行員呂冠潔於警詢中供稱無訛，有臺中市警察
      局第六分局刑事偵查卷宗調查筆錄可證，然提供帳戶之人
      ，為脫免犯罪追訴，刻意辦理掛失帳戶者，所在多有，自
      難以此為有利被告之認定。
（四）被告再辯稱：伊有正常收入及工作，無須販賣帳戶賺取收
      入云云，並提出捷雅工程有限公司出具之在職證明書（本
      院卷第41頁）為據，惟依該在職證明書內容所示，被告任
      職期間係自94年4 月4 日至98年7 月31日止，而其離職後
      僅領有10 萬5,568元之資遣費，有捷雅工程有限公司出具
      之資遣費單據（本院卷第42頁）可證，則被告於98年7 月
      31日起即已失業，其又必須每月支付5,500 元房屋租金，
      有房屋租賃契約書（本院卷第40頁）可憑，是證被告所提
      出之「正常收入及工作」云云，並不能導出其必然無須販
      賣帳戶賺取收入之當然結論，亦難據其在職證明書逕為被
      告有利之認定。
（五）詐騙集團為方便收取贓款，並躲避檢警之追緝，而以他人
      帳戶供作款項出入之帳戶，通常會先取得帳戶所有人之同
      意才使用，否則一旦帳戶所有人辦理掛失，被害人所匯入
      之款項即遭凍結無法提領，而帳戶所有人反可輕易辦理補
      發存摺、變更印鑑及密碼，將款項提領一空。是詐騙集團
      使用他人金融帳戶實行詐騙犯行時，定會確信帳戶所有人
      不會報警或掛失止付，使其能自由使用該帳戶提款、轉帳
      後，方得恃無忌憚要求被害人匯款至該指定帳戶，依此，
      更徵上開國泰世華銀行台北分行帳戶之存摺、提款卡及密
      碼，確係被告自行交付詐騙集團無誤。而金融帳戶為個人
      理財之工具，申請開設金融帳戶並無任何特殊之限制，一
      般民眾皆能自由申請開戶乃眾所週知之事實，是依一般人
      之社會生活經驗，倘係合法收入本可自行向金融行庫開戶
      使用，自無向他人取得帳戶之必要；而金融存摺事關存款
      人個人財產權益之保障，倘有不明之金錢來源，甚而攸關
      個人法律上之責任，其專有性甚高，除非本人、與本人具
      有信賴關係或其他特殊原因，難認有何流通使用之可能，
      一般人均有妥為保管防阻他人任意使用之認識，足見被告
      於提供帳戶之際其客觀上當可預見所提供他人使用之帳戶
      可能遭他人作為犯罪之用，故被告明知上開事實猶提供帳
      戶供第三人使用，自難謂無幫助之故意。從而，本件事證
      明確，應依法論科。
二、按刑法上之幫助犯，係對於犯罪與正犯有共同之認識，而幫
    助之意思，對於正犯資以助力，而未參與實施犯罪之行為者
    而言（最高法院75年度台上字第1509號、88年度台上字第12
    70號判決意旨參照）。是如未參與實施犯罪構成要件之行為
    ，且係出於幫助之意思提供助力，即屬幫助犯，並非共同正
    犯。本件依事證僅得證明被告有單純提供帳戶予不詳姓名年
    籍人士使用之事實，並無證據足資證明被告有參與共同詐欺
    取財犯行之構成要件行為，故核其所為，係犯刑法第30條第
    1 項前段、第339 條第1 項之幫助詐欺取財罪。被告以幫助
    犯罪之不確定故意，參與詐欺構成要件以外之行為，為幫助
    犯，應依刑法第30條第2 項規定減輕其刑。另被告以一提供
    帳戶之行為，幫助詐欺集團成員詐騙被害人丙○○、乙○○
    、丁○○等3 人，侵害3 人之財產法益，就詐欺集團成員所
    為係想像競合犯，被告即應從一重之其中事實欄(一)部分之幫
    助詐欺取財罪處斷。檢察官雖僅就被害人丙○○所遭詐欺部
    分聲請簡易判決處刑，而另以臺灣臺北地方法院檢察署99年
    度偵字第2683號、臺灣臺中地方法院檢察署98年度偵字第29
    362 號、臺灣桃園98年度偵字第23780 號部分移請併辦，茲
    因被告之幫助行為使詐欺集團所犯三罪有裁判上一罪之關係
    ，本院自得依法審理。爰審酌被告提供帳戶幫助他人犯罪，
    致使真正犯罪者難以被查獲，助長詐欺犯罪風氣，並使上開
    所示之受害人受有損害，且被告自始否認犯行，藉詞推託，
    犯罪後態度不佳等一切情狀，量處如主文所示之刑，併宣告
    易科罰金之折算標準，以示懲儆。
據上論斷，應依刑事訴訟法第452 條、第299 條第1 項前段，刑
法第339 條第1 項、第30條第1 項前段、第2 項、第55條、第41
條第1 項前段，刑法施行法第1 條之1 ，判決如主文。
本案經檢察官柯木聯到庭執行職務
中    華    民    國    99    年    4     月    30    日
                  刑事第十二庭  審判長法  官  李英豪
                                      法  官  陳慧萍
                                      法  官  楊台清
以上正本證明與原本無異。
如不服本判決應於收受送達後10日內向本院提出上訴書狀，並應
敘述具體理由；其未敘述上訴理由者，應於上訴期間屆滿後20日
內向本院補提理由書（均須按他造當事人之人數附繕本）「切勿
逕送上級法院」。告訴人或被害人如對於本判決不服者，應具備
理由請求檢察官上訴，其上訴期間之計算係以檢察官收受判決正
本之日期為準。
                                      書記官  劉子豪
中    華    民    國    99    年    5     月    7     日
附錄本案論罪科刑法條全文：
中華民國刑法第339條
（普通詐欺罪）
意圖為自己或第三人不法之所有，以詐術使人將本人或第三人之
物交付者，處5 年以下有期徒刑、拘役或科或併科1 千元以下罰
金。
以前項方法得財產上不法之利益或使第三人得之者，亦同。
前二項之未遂犯罰之。

司法院資訊處製作；財團法人民間司法改革基金會備份。
